---
title: "Trabajo Practico 2"
format: html
editor: visual
---

```{r, warning=FALSE, message=FALSE}
library(ggdag)
library(dagitty)
library(modelsummary)
```

## Actividad 1.

## Lluvias e inundaciones

El DAG que observan a continuacion representa el modelo causal de un investigador que quiere estudiar el efecto de la **tropicalizacion de los ecosistemas** (que su clima se haya vuelto mas lluvioso y cálido durante todo el año) sobre las **inundaciones** en las ciudades de ese ecosistema. Para eso definio estas variables operacionales en donde:

-   **Lluvias**, es la cantidad de mm acumulados que llovió el año de observación

-   **Vegetación**: es índice de cobertura arbolada de la ciudad observada

-   **Imperm**: se refiere al porcentaje de superficie impermeable de la ciudad estudiada (o lo que es lo mismo el porcentaje de cobertura de su superficie con asfalto o edificaciones)

-   **Actividad**, se refiere a la actividad humana, es un indice compuesto por la densidad poblacional y de industrias en la ciudad

-   **Obra_publica**: es el dinero destinado durante el último año para la infraestructura urbana que evite inundaciones

```{r, warning=FALSE, message=FALSE}
cambio_climatico<-dagitty("dag {
Obra_publica -> inundaciones
Actividad -> Tropicalizacion
Actividad -> imperm
Actividad -> vegetacion
Tropicalizacion -> lluvias
Tropicalizacion -> vegetacion
imperm -> inundaciones
lluvias -> inundaciones
lluvias -> vegetacion
vegetacion -> imperm
vegetacion -> inundaciones
}")

ggdag(cambio_climatico) + theme_dag()+
  geom_dag_node(color ="pink") + 
  geom_dag_text(color = "darkgreen", size=3.5)+
  geom_dag_edges(size = 1.5)
```

### 1. Caminos de causalidad

¿Cuantos caminos de causalidad abiertos identifica en este DAG? Grafiquelos

```{r}
# escriba el codigo aquí
camino_causalidad <- dagitty('dag {
  "inundación" [outcome,pos="0.651,-1.047"]
  "tropicalización" [pos="-1.906,-1.097"]
  "vegetación" [pos="-1.116,-0.356"]
  impermeabilidad [pos="-0.195,-0.320"]
  lluvia [pos="-1.042,-1.500"]

  "tropicalización" -> "vegetación"
  "tropicalización" -> lluvia
  "vegetación" -> "inundación"
  "vegetación" -> impermeabilidad
  impermeabilidad -> "inundación"
  lluvia -> "inundación"
}')

ggdag(camino_causalidad) + theme_dag()+
  geom_dag_node(color ="blue") + 
  geom_dag_text(color = "yellow", size=3.5)+
  geom_dag_edges(size = 1.5)
```

*------------------------------------------------------------------------------------------------------*

*Caminos de causalidad abiertos:*

*1. tropicalización–\> lluvias –\> inundación*

*2. tropicalización –\> vegetación –\> inundación*

*3. tropicalización –\> vegetación –\> impermeabilidad–\> inundación*

*El tercer camino no tiene tanto sentido, porque indicaría que el clima más lluvioso y cálido genera más vegetación (sí es cierto) pero esta, a su vez, genera más impermeabilidad (porcentaje cubierto de edificaciones) que causan inundaciones.*

*Tendría más sentido afirmar que la relación es inversa y que la vegetación disminuyó a causa de la construcción de edificaciones, pero no se cumpliría con la relación entre el clima lluvioso y la vegetación.*

*-------------------------------------------------------------------------------------------------------*

### 2. Creando un modelo apropiado

Ayude a este investigador a navegar su modelo causal y sugierale el mejor modelo para evaluar la hipotesis de causalidad que se plantea (que la tropicalizacion de los ecosistemas es la responsable de las inundaciones). Si el modelo va a incluir covariables justifique la decision de cual de ellas incluir y por qué.

*------------------------------------------------------------------------------------------------------*

*Aquí sus respuestas*

*-------------------------------------------------------------------------------------------------------*

## Actividad 2.

## Pantallas y obesidad

Un investigador está interesado en el **tiempo que pasan los niños frente a las pantallas** *(exposición)* como un desencadenante de la **obesidad infantil** *(outcome).*

Para ello estudio a 1000 niños de entre 10 y 12 años y armo el dataset que esta a continuación en donde recabo:

-   nivel socioeconomico (como una variable ordinal)

-   educacion (en años)

-   una escala de actividad fisica (que va de -3: sedentarismo total, a +3: estilo de vida muy activo)

-   una escala de autoestima que va de -10 (imagen personal muy negativa) a +10 (imagen personal extremadamente positiva).

-   Horas diarias que pasan frente a una pantalla (de 0 a 24)

-   presencia o no de obesidad.

Para plasmar su marco teórico construyó este **DAG:**

```{r, warning=FALSE, message=FALSE}
# DAG
set.seed(124)
dag <- dagitty("dag {
  A_fisica -> Obesidad
  N_socioeconomico -> T_pantalla
  N_socioeconomico -> Educacion
  T_pantalla -> A_fisica
  T_pantalla -> Autoestima
  Educacion -> A_fisica
  Educacion -> T_pantalla
  Educacion -> Autoestima
  Educacion -> Obesidad
  Obesidad -> Autoestima
}")

ggdag(dag) + theme_dag()+
  geom_dag_node(color ="pink") + 
  geom_dag_text(color = "darkgreen", size=3.5)+
  geom_dag_edges(size = 1.5)

```

Esta es la base de datos con la que vamos a a trabajar

```{r, warning=FALSE, message=FALSE}
library(readr)
obesidad_pantallas <- read_csv("obesidad_pantallas.csv")
```

## Modelos

En funcion de su DAG el investigador construyo los siguientes modelos

```{r}
Model1<- glm(obesidad ~ tiempo_pantalla, data = obesidad_pantallas, family = binomial)
Model2<-glm(obesidad ~ tiempo_pantalla+actividad_fisica, data = obesidad_pantallas, family = binomial)
Model3<-glm(obesidad ~ tiempo_pantalla+autoestima, data = obesidad_pantallas, family = binomial)

models<-list(Model1,Model2,Model3)

modelsummary(models)

modelplot(models, coef_omit = 'Interc')
```

### 1. Interpretacion

Ahora que tiene los modelos y esta tabla de resultados escriba un texto breve interpretando cada uno de los modelos y los efectos de las variables incluidas. *Si tiene que hacer algun calculo extra puede hacerlo*

*------------------------------------------------------------------------------------------------------*

*Aquí sus respuestas*

*-------------------------------------------------------------------------------------------------------*

### **2. Interpretando el efecto de las pantallas**

Ayude al investigador a resolver su pregunta principal, ¿La exposicion a las pantallas puede causar obesidad? Justifique su respuesta con datos obtenidos de los modelos.

*------------------------------------------------------------------------------------------------------*

*Aquí sus respuestas*

*-------------------------------------------------------------------------------------------------------*

### **3. Seleccionando modelos**

En la salida anterior podemos ver junto con los modelos tambien las métricas de performance de los mismos. ¿Cuál es el mejor modelo?

*------------------------------------------------------------------------------------------------------*

*Aquí sus respuestas*

*-------------------------------------------------------------------------------------------------------*

### 4. Proponiendo nuevas formas de analizar los datos

Hay variables que el investigador no ha incluído en el modelo, ¿ud que piensa?, ¿incluiría alguna de ellas?, ¿podria generar un modelo que a su parecer sea superador? Escribalo, corralo e interpretelo

```{r}
# corra su modelo aqui
```

*------------------------------------------------------------------------------------------------------*

Justifique aquí su selección del modelo e interprete los resultados

*-------------------------------------------------------------------------------------------------------*
